臺灣臺南地方法院民事裁定　　　　　　100年度監宣字第203號
聲　　請　　人
即受監護宣告人　張國林
上列聲請人聲請撤銷監護宣告事件，本院裁定如下：
    主    文
本院98年度禁字第230號宣告禁治產事件宣告張國林（男、民國
○○年○月○○日生、身分證統一編號：Ｚ000000000號）為受監護宣
告之人之裁定應予撤銷。
聲請程序費用由聲請人負擔。
    理    由
一、本件聲請意旨略以：聲請人即受監護宣告人張國林前經鈞院
    於民國98年11月2日以98年度禁字第230號民事裁定宣告禁治
    產，並指定胞兄張國禎為監護人。惟聲請人因現代醫術進步
    ，經就醫診治、療養後，已完全康復，能夠處理自己事務。
    為此，依民事訴訟法第619條、民法第14條第1、2項規定，
    聲請鈞院裁定撤銷禁治產等語。
二、按民法總則中華民國97年5 月2 日修正之條文施行前，已為
    禁治產宣告者，視為已為監護宣告，並於修正施行後，適用
    修正後之規定，民法總則施行法第4條第2項定有明文，而該
    民法總則修正條文已於98年11月23日施行。復按受監護之原
    因消滅時，法院應依前項聲請權人之聲請，撤銷其宣告；依
    民法規定得聲請監護宣告之人，於監護宣告之原因消滅後，
    得聲請撤銷監護宣告，修正後之民法第14條第2項、民事訴
    訟法第619條亦分別定有明文。
三、經查:
（一）聲請人即受監護宣告人張國林前經本院於98年11月2日以
      98年度禁字第230號民事裁定宣告禁治產，並指定胞兄張
      國禎為監護人等情，業據本院依職權調取本院98年禁字第
      230號卷宗核閱綦詳，自應認為真實。而依前揭民法總則
      施行法之規定，視為已對張國林為監護宣告，並應適用修
      正後之規定，先予敘明。
（二）聲請人主張其經就醫診治，已完全康復，能夠處理自己事
      務等情，業據本院於100年10月19日訊問受監護宣告人：
      「（你叫什麼名字？）我叫張國林。」、「（我們今天來
      做什麼？）要取消我哥哥對我的監護。」、「（為什麼要
      取消你哥哥對你的監護？）因為我現在頭腦清楚。」、「
      （你現在有什麼收入？）我一個月有4,000元，都被我哥
      哥拿走，如果取消監護宣告，我就可以把錢拿回來。」、
      「（在場人是誰？）一個是法官，一個是新化的醫師。」
      等語（見本院100年10月19日監護宣告訊問筆錄）；並經
      鑑定人即財團法人臺灣省私立臺南仁愛之家附設精神療養
      院施仁雄醫師鑑定結果，認為：「個案張國林，男性，44
      歲，56年3月16日生。個案在就讀國小3年級時因從單槓摔
      下導致右手與右腳無力，行動不便，領有肢體障礙類身心
      障礙手冊。98年8月13日個案因車禍導致腦傷、癱瘓，一
      直昏迷不醒，直在去年12月才奇蹟式清醒。與其會談，個
      案意識清楚，精神無異常，但說話速度有點緩慢，注意力
      和表達能力稍差，可明確回答問話，並回答簡單的常識、
      推理思考和算術問題，方向感和時間感皆無異常。個案在
      魏氏成人智力量表的全量表智商是63，語文智商是65 ，
      作業智商是62；個案可能因腦部受傷而影響其智力功能表
      現，在有作答時間限制的分測驗題項亦受到只能使用單手
      做反應或其思考速度、表達速度較慢的影響而導致得分較
      低。綜合上述，個案雖因右手右腳無力、行動不便，且因
      車禍腦傷影響而導致整體智力功能下降，但仍保有基本的
      生活常識、方向感、時問感、注意力、算術能力，以及對
      事情的認知與是非判斷能力，個案仍保有基本的意思表示
      或受意思表示或辨識意思表示能力之效果。」等情，有該
      醫院100年10月19日精神鑑定報告書1份附卷可稽。
（三）本院綜參上情，稽之受監護宣告人即聲請人目前之心神狀
      況，聲請人目前言談舉止合宜，可以正常表達其思，並沒
      有明顯之智能或記憶障礙，亦無任何心神喪失或精神耗弱
      之現象，堪信聲請人已能自為意思表示、受意思表示，或
      已能辨識其意思表示之效果，其受監護宣告之原因已消滅
      。從而，聲請人據以聲請撤銷前開監護宣告裁定，為有理
      由，應予准許。
四、依民事訴訟法第622條第1項，裁定如主文。
中    華    民    國   100    年    10    月    20    日
                  家事法庭法  官  楊佳祥
上為正本係照原本作成。
如對本裁定抗告，須於裁定送達後10日內向本院提出抗告狀，並
繳納抗告費新台幣1,000元。
中    華    民    國   100    年    10    月    20    日
                          書記官  葉芳如